臺灣新竹地方法院民事判決
110年度家繼訴字第4號
原      告  王月李  

訴訟代理人  張堂歆律師
被      告  魏黃灶  

            魏淑娟  

            魏淑娥  

            魏淑秋  

            魏黃龍(外文名：NGUY HUYEN VINH)



上列當事人間請求分割遺產事件，本院於民國110年12月30日言
詞辯論終結，判決如下：
    主  文
一、兩造就被繼承人魏黃澄如附表一所示遺產，分割如附表一分
    割方法欄所示。
二、訴訟費用由兩造依附表二所示比例負擔。
    理  由
壹、程序方面
    被告魏黃灶、魏淑娟、魏淑娥、魏淑秋、魏黃龍（下稱被告
    魏黃灶等5人)經合法通知均未於言詞辯論期日到場，核無民
    事訴訟法第386條各款所列情形，爰依家事事件法第51條準
    用民事訴訟法第385條第1項前段規定，准原告王月李之聲請
    ，由其一造辯論而為判決。　
貳、實體方面
一、原告王月李起訴主張略以：兩造之被繼承人魏黃澄即其之配
    偶及魏黃灶等5人之父，業於民國109年4月17日死亡，遺有
    如附表一所示之遺產。兩造為被繼承人魏黃澄之配偶、子女
    ，即為第一順位繼承人，故上開遺產應由兩造繼承。又查附
    表一之遺產並無不能分割之情形，亦無不分割之約定，爰請
    求分割上開遺產等語，並聲明：如主文所示。
二、被告魏黃灶等5人經合法通知，未於言詞辯論期日到場。惟
    被告魏黃灶、魏淑娟、魏淑娥、魏淑秋（下稱被告魏黃灶等
    4人)具狀表示均同意王月李主張之分割方式等語。　
三、本院之判斷﹕
(一)按遺產繼承人，除配偶外，依下列順序定之：一、直系血親
    卑親屬。二、父母。三、兄弟姊妹。四、祖父母；同一順序
    之繼承人有數人時，按人數平均繼承；配偶有相互繼承遺產
    之權，與第1138所定第一順序之繼承人同為繼承時，其應繼
    分與他繼承人平均，民法第1138條、第1141條前段、第1144
    條第1款分別定有明文。查原告王月李主張兩造均為被繼承
    人魏黃澄之繼承人，兩造應繼分各為六分之一（如附表二所
    示），被繼承人魏黃澄死亡時遺有如附表一所示之遺產等情
    ，提出繼承系統表、被繼承人魏黃澄之除戶戶籍謄本、繼承
    人之戶籍謄本、財政部北區國稅局遺產稅免稅證明書、土地
    、建物登記謄本等件為證（見本案卷第9至53頁)，被 告魏
    黃灶等4人就此未予爭執，被 告魏黃龍則未到場亦未以書狀
    表示意見，自堪信為真實。
(二)關於本件被繼承人魏黃澄遺產之分割：
　　再按繼承人有數人時，在分割遺產前，各繼承人對於遺產全
    部為公同共有；繼承人得隨時請求分割遺產，但法律另有規
    定或契約另有訂定者，不在此限；公同共有物之分割，除法
    律另有規定外，準用關於共有物分割之規定；分割之方法不
    能協議決定，或於協議決定後因消滅時效完成經共有人拒絕
    履行者，法院得因任何共有人之請求，命為下列之分配：一
    、以原物分配於各共有人。但各共有人均受原物之分配顯有
    困難者，得將原物分配於部分共有人。二、原物分配顯有困
    難時，得變賣共有物，以價金分配於各共有人；或以原物之
    一部分分配於各共有人，他部分變賣，以價金分配於各共有
    人，民法第1151條、第1164條、第830條第2項、第824條第2
    項分別定有明文。是遺產分割，依民法第1164條、第830條
    第2項之規定，應由法院依民法第824條命為適當之分配，不
    受任何共有人主張之拘束（最高法院49年台上字第2569號判
    例意旨參照）。法院選擇遺產分割之方法，應具體斟酌公平
    原則、各繼承人之利害關係、遺產之性質及價格、利用價值
    及經濟效用、經濟原則及使用現狀、各繼承人之意願等相關
    因素，以為妥適之判決。又繼承人欲終止其間之公同共有關
    係，惟有以分割遺產之方式為之，因此將遺產之公同共有關
    係終止改為分別共有關係，性質上屬分割遺產方法之一（最
    高法院82年台上字第748號判決意旨參照）。經查，兩造均
    為被繼承人魏黃澄之合法繼承人，在分割遺產前，對於被繼
    承人魏黃澄之遺產全部為公同共有，而兩造就該等遺產無不
    為分割之協議，亦無法律規定禁止分割情形，且該等遺產依
    其使用目的並非不能分割，則原告王月李訴請分割，自屬有
    據。又原告王月李主張如附表一所示之遺產應依該表分割方
    法欄所示之方式分割為分別共有，為被告魏黃灶等4人具狀
    表示同意；被告魏黃龍則已於相當時期受合法通知，而未於
    言詞辯論期日到場，亦未再提出書狀爭執，應可視為無意見
    。且該等分割方式於法無違，對兩造並無不利，應屬適當，
    爰判決如主文第一項所示。
四、末按因共有物分割、經界或其他性質上類似之事件涉訟，由
    敗訴當事人負擔訴訟費用顯失公平者，法院得酌量情形，由
    勝訴之當事人負擔其一部，民事訴訟法第80條之1定有明文
    。又分割遺產之訴，核其性質，兩造本可互換地位，本件原
    告請求分割遺產雖於法有據，然被告之應訴乃法律規定所不
    得不然，兩造顯均因本件訴訟而互蒙其利，為求公允，應由
    全體繼承人依應繼分比例分擔訴訟費用，始符公平。
五、訴訟費用負擔之依據：家事事件法第51條，民事訴訟法第80
    條之1、第85條第1項前段。
中　　華　　民　　國　　111 　年　　1 　　月　　27　　日
               家事法庭  法　官  許翠玲     
以上正本證明與原本無異。
如對本判決上訴，須於判決送達後20日內向本院提出上訴狀。
如委任律師提起上訴者，應一併繳納上訴審裁判費。
中　　華　　民　　國　　111 　年　　1 　　月　　27　　日
                         書記官  邱文彬　　　　　　
　　　　　　　 　　　　　　　 　　　　　　　 
附表一：被繼承人魏黃澄遺產(幣別：新臺幣)　　
編號 遺產內容 權利範圍或金額 分割方法 1 新竹市○○段00地號土地（面積1670.51平方公尺) 全部 由魏黃灶取得應有部分六分之五，魏黃龍取得應有部分六分之一。 2 新竹市○○段00地號土地（面積1435.02平方公尺) 10453/100000 同上 3 新竹市○○段00地號土地（面積252.21平方公尺) 全部 同上 4 新竹市○○段000地號土地（面積177.88平方公尺) 全部 同上 5 新竹市○○段000○0地號土地（面積6.29平方公尺) 全部 同上 6 新竹市○○段000地號土地（面積63.08平方公尺) 全部 同上 7 新竹市○○段000地號土地（面積118.51平方公尺) 全部 同上 8 新竹市○○段000地號土地（面積117.71平方公尺) 全部 同上 9 新竹市○○段000地號土地（面積398.80平方公尺) 全部 由王月李取得應有部分六分之五，魏黃龍取得應有部分六分之一。 10 新竹市○○段000地號土地（面積55.22平方公尺) 全部 由魏黃灶取得應有部分六分之五，魏黃龍取得應有部分六分之一。 11 新竹市○○段000地號土地（面積383.48平方公尺) 全部 同上 12 新竹市○○段000地號土地（面積378.06平方公尺) 全部 同上 13 新竹市○○段000地號土地（面積2276.79平方公尺) 全部 同上 14 新竹市○○段000地號土地（面積56.65平方公尺) 全部 同上 15 新竹市○○段000地號土地（面積43.21平方公尺) 全部 同上 16 新竹市○○段000地號土地（面積200.45平方公尺) 全部 同上 17 新竹市○○段000地號土地（面積14.32平方公尺) 全部 同上 18 新竹市○○區○○路0段000號房屋（即內湖段362建號房屋) 全部  由王月李取得應有部分六分之五，魏黃龍取得應有部分六分之一。 19 新竹市農會存款 66,450元 合計572,354元。 1.魏淑娟、魏淑娥、魏淑秋各取得158,987元。 2.魏黃龍取得95,393元。 3.魏淑娟、魏淑娥、魏淑秋及魏黃龍得自行向各該金融機構領取。 20 中國信託商業銀行存款 23,901元  21 兆豐國際商業銀行存款 449,776元  22 兆豐國際商業銀行存款利息 315元  23 郵局存款 31,912元  

附表二：兩造之應繼分
繼承人 應繼分比例 王月李 六分之一 魏黃灶 六分之一 魏淑娟 六分之一 魏淑娥 六分之一 魏淑秋 六分之一 魏黃龍 六分之一